【裁判字號】    95,訴,586
【裁判日期】    950926
【裁判案由】    毒品危害防制條例
【裁判全文】
臺灣基隆地方法院刑事判決               95年度訴字第586號
公  訴  人  臺灣基隆地方法院檢察署檢察官
被      告  乙○○
                    汐止郵政.
上列被告因毒品危害防制條例案件，經檢察官提起公訴（94年度
毒偵字第944 號），被告於本院準備程序中就被訴事實為有罪之
陳述，經本院合議庭裁定由受命法官獨任依簡式審判程序審理，
判決如下：
    主  文
乙○○施用第一級毒品，處有期徒刑陸月，如易科罰金，以（銀
元）佰元折算壹日。又施用第二級毒品，處有期徒刑月，如
易科罰金，以（銀元）佰元折算壹日。應執行有期徒刑柒月，
如易科罰金，以（銀元）佰元折算壹日。
    事  實
一、乙○○前因施用毒品案件，經臺灣臺北地方法院以91年度毒
    聲字第756 號裁定送觀察、勒戒後，因認無繼續施用毒品之
    傾向，經臺灣基隆地方法院檢察署檢察官於民國91年4 月26
    日以91年度毒偵字第592 號為不起訴處分確定。詎其仍無法
    戒除毒癮，明知海洛因、甲基安非他命業經公告列為毒品危
    害防制條例之第一級毒品及第二級毒品，不得非法持有、施
    用，仍於上開觀察、勒戒執行完畢釋放後5 年內，基於施用
    第一級毒品海洛因之犯意，於95年4 月13日晚間某時，在其
    位於臺北縣平溪鄉嶺腳村田子1之2號住處內，以將第一級毒
    品海洛因摻入香菸內吸食之方式，施用第一級毒品海洛因1
    次；另基於施用第二級毒品甲基安非他命之犯意，於95年4
    月12日晚間某時，在臺北縣永和市朋友住處內，以將第二級
    毒品甲基安非他命置於玻璃吸食器燒烤加熱後再吸食其霧化
    氣體之方式，施用第二級毒品甲基安非他命1 次。嗣臺灣基
    隆地方法院檢察署觀護人於保護管束期間，通知乙○○於95
    年4 月13日到場，採取其尿液送請檢驗結果，呈嗎啡及甲基
    安非他命陽性反應，始悉上情。
二、案經臺灣基隆地方法院檢察署觀護人報請臺灣基隆地方法院
    檢察署檢察官偵查起訴。
    理     由
一、本件被告乙○○（下稱被告）所犯為毒品危害防制條例第10
    條第1項、第2項之施用第一級、第二級毒品罪，非死刑、無
    期徒刑、最輕本刑為3 年以上有期徒刑之罪，或高等法院管
    轄第一審之案件，被告於本院準備程序中，就被訴事實為有
    罪之陳述，經告以簡式審判程序之旨，並聽取檢察官、被告
    之意見後，本院合議庭裁定由受命法官進行簡式審判程序，
    是本件之證據調查，依刑事訴訟法第273條之2規定，不受同
    法第159條第1項、第161條之2、第161條之3、第163條之1及
    第164條至第170條規定之限制，合先敘明。
二、上揭分別施用第一級、第二級毒品之事實，業據被告於本院
    審理時均坦承不諱，且被告於95年4 月13日為臺灣基隆地方
    法院檢察署觀護人採取其親自排放之尿液，送請臺灣尖端先
    進生技醫藥股份有限公司，經以酵素免疫分析法初步檢驗，
    再以氣相層析質譜儀法確認檢驗結果，呈甲基安非他命及嗎
    啡陽性反應，此有該公司95年4 月21日出具之濫用藥物檢驗
    報告1 份在卷可稽；而以該公司所用之氣相層析質譜儀分析
    法之精確度而論，應可剔除「偽陽性反應」之可能（行政院
    國軍退除役官兵輔導委員會臺北榮民總醫院83年3月1日北
    總內字第01855號、同年4月7日北總內字第03059號函參照
    ），該檢驗結果自可憑信，足認被告上開自白與事實相符，
    堪信為真實。再查，被告前因施用毒品案件，經臺灣臺北地
    方法院以91年度毒聲字第756 號裁定送觀察、勒戒後，因認
    無繼續施用毒品之傾向，經臺灣基隆地方法院檢察署檢察官
    於91年4月26日以91年度毒偵字第592號為不起訴處分確定等
    情，有臺灣高等法院被告前案紀錄表、臺灣基隆地方法院檢
    察署刑案資料查註紀錄表、前開不起訴處分書等件在卷可稽
    ，被告於上開觀察、勒戒執行完畢釋放後5 年內再犯毒品危
    害防制條例第10條第1項、第2項之施用第一級毒品及第二級
    毒品犯行，洵堪認定，本案事證明確，應依法論科。
三、論罪科刑
(一)、按被告行為後，刑法部分條文業於95年7月1日施行（已於94
    年2月2 日修正公布，下稱新刑法；修正前刑法下稱舊刑法）
    ，而新刑法第2 條乃係規範行為後法律變更所生新舊法比較
    適用之準據法，故於95年7月1日新刑法修正施行後，如有涉
    及比較新舊法之問題，即應逕依新刑法即現行刑法第2條第1
    項規定，為「從舊從輕」之比較（參見最高法院95年度第8
    次刑事庭會議決議一、(二)）。另於比較時應就罪刑有關之
    共犯、未遂犯、想像競合犯、牽連犯、連續犯、結合犯，以
    及累犯加重、自首減輕暨其他法定加減原因（如身分加減）
    與加減比例等一切情形，本於統一性及整體性原則，綜其全
    部罪刑之結果而為比較。被告行為後，本案所涉刑法第51條
    第5款規定及刑法第41條第1項易科罰金折算標準規定之修正
    ，均相當於科刑規範事項之變更，均應依刑法第2條第1項規
    定，為「從舊從輕」之比較，茲比較如下：
  1.合併定執行刑之變更：
    舊刑法第51條規定：「數罪併罰，分別宣告其罪之刑，依左
    列各款定其應執行者：」其中第5 款規定：「宣告多數有期
    徒刑者，於各刑中之最長期以上，各刑合併之刑期以下，定
    其刑期。但不得逾20年。」；而新刑法第51條第5 款規定：
    「宣告多數有期徒刑者，於各刑中之最長期以上，各刑合併
    之刑期以下，定其刑期。但不得逾30年。」。故就合併定執
    行刑比較修正前後結果，以行為時之法律，較有利於被告。
  2.易科罰金折算標準之變更：
    舊刑法第41條第1 項前段規定：「……得以1元以上3元（指
    銀元）以下折算1 日」，並適用修正前罰金罰鍰提高標準條
    例第2 條前段（現因配合刑法修正已刪除）：「依刑法第41
    條易科罰金或第42條第2 項易服勞役者，均就其原定數額提
    高為100倍折算1日」之規定，易科罰金折算標準，應以銀元
    100元以上300元以下折算1 日，經以現行法規所定貨幣單位
    折算新臺幣條例第2 條之規定折算為新臺幣後，應以新臺幣
    300元以上900元以下折算為1日；而新刑法第41條第1項前段
    規定：「犯最重本刑為5 年以下有期徒刑以下之刑之罪，而
    受6個月以下有期徒刑或拘役之宣告者，得以新臺幣1,000元
    、2,000元或3,000元折算1 日，易科罰金。」。故就易科罰
    金折算標準比較修正前後結果，以行為時之法律，較有利於
    被告。
  3.綜合全部罪刑之結果為比較，被告行為後之法律並未較有利
    於被告，自應依刑法第2條第1項前段「從舊原則」之規定，
    適用被告行為時之法律，即舊刑法規定，先予敘明。
(二)、按海洛因及甲基安非他命分別係毒品危害防制條例第2條第2
    項第1款、第2款所定之第一級毒品、第二級毒品，被告予以
    施用，核其所為，係犯毒品危害防制條例第10條第1項、第2
    項之施用第一級毒品罪及施用第二級毒品罪。其持有第一級
    毒品海洛因及第二級毒品甲基安非他命係供施用，其持有第
    一級毒品、第二級毒品之低度行為分別為施用第一級毒品、
    第二級毒品之高度行為所吸收，不另論罪。被告所犯上開二
    罪，犯意各別，罪名互異，應予分論併罰。至刑法第11條之
    規定雖有修正，然該條文係使刑法以外刑事特別法得以一體
    適用刑法總則之過渡（搭橋）條款，其規定本身無關罪刑之
    實質內容，故無須為修正前、後之比較，自無刑法第2條第1
    項規定之適用，應逕適用現行刑法第11條之規定，附此說明
    。爰審酌被告前因施用毒品經觀察、勒戒後，猶不知戒惕，
    復再施用第一級、第二級毒品，無視於毒品對於自身健康之
    戕害及國家對於杜絕毒品犯罪之禁令，顯無戒斷之決心，然
    念及其前開犯罪係戕害自身，尚未害及他人，且犯罪後復坦
    承犯行，態度尚可等一切情狀，就其所犯上開二罪分別量處
    如主文所示之刑，並諭知易科罰金之折算標準暨定其應執行
    之刑，以資儆懲。至舊刑法第41條第2 項規定：「併合處罰
    之數罪，均有前項情形，其應執行之刑逾6 月者，亦同」，
    雖新刑法第41條第2 項修正為：「前項規定於數罪併罰，其
    應執行之刑未逾6月者，亦適用之」。然刑法施行法第3條之
    1第3項已明定「於94年1月7日刑法修正施行前犯併合處罰數
    罪中之一罪，且該數罪均符合第41條第1 項得易科罰金之規
    定者，適用90年1 月4日修正之刑法第41條第2項規定」，另
    定有準據法，故此部分自無庸為新舊刑法比較，逕依上開準
    據法適用舊刑法第41條第2項規定，就被告所犯上開2罪，均
    諭知易科罰金之折算標準；另刑法第57條之規定雖有修正，
    然該條文為法院就刑之裁量審認標準見解之明文化，非屬法
    律之變更（最高法院95年度第8 次刑事庭會議決議六、(一)參
    照），故無須為修正、前後之比較，自無刑法第2條第1項規
    定之適用，應逕依現行刑法第57條之規定量處，均併予敘明
    。
據上論斷，應依刑事訴訟法第273條之1第1項、第299第1 項前段
，毒品危害防制條例第10條第1項、第2項，刑法第11條前段、第
2條第1項前段、舊刑法第41條第1項前段、第2項、舊刑法第51條
第5款，修正前罰金罰鍰提高標準條例第2 條，刑法施行法第3條
之1第3 項，判決如主文。
本案經檢察官甲○○到庭執行職務。
中    華    民    國    95    年    9     月    26    日
                  刑事第二庭  法  官  許心
以上正本證明與原本無異。
如不服本判決應於收受本判決送達後10日內向本院提出上訴書狀
。
中    華    民    國    95    年    9     月    26    日
                              書記官  邱李和
附錄本判決論罪之法條：
毒品危害防制條例第10條
施用第一級毒品者，處6月以上5年以下有期徒刑。
施用第二級毒品者，處3年以下有期徒刑。


司法院資訊處製作；財團法人民間司法改革基金會備份。
